【裁判字號】    90,台上,847
【裁判日期】    900517
【裁判案由】    給付貨款
【裁判全文】
最高法院民事判決                                  九十年度台上字第八四七號
    上  訴  人  三芳化學工業股份有限公司
    法定代理人  王敬堂
    被 上訴 人  盛企業有限公司
    法定代理人  許順情
    訴訟代理人  鄧雲奎律師
右當事人間請求給付貨款事件，上訴人對於中華民國八十八年十一月三十日台灣高等
法院台中分院第二審判決（八十七年度上字第六六○號），提起上訴，本院判決如左
：
    主  文
原判決除假執行部分外廢棄，發回台灣高等法院台中分院。
    理  由
本件上訴人主張：被上訴人於民國八十七年三月十日向伊公司訂購0-6M/M×54  鏡面
珠光ＰＶＣ／黑布底塑膠皮三萬一千五百碼，貨款總計新台幣（下同）二百五十八萬
八千二百八十六元。被上訴人因急於出貨，為確定所出售之塑膠皮之顏色、品質與交
貨日期，乃於同月十二日指派該公司法定代理人之妻陳淑真會同伊公司業務員巫振輝
至伊公司高雄廠，經陳淑真確認並於成品交運簽收單簽名後，遂於同月十三日、十四
日、十六日、十七日及十九日分批交運出貨。詎被上訴人嗣竟以伊所交付之貨品較訂
購時之樣品色澤為深，且其珠光效果很差，欲遭英國客戶ＳＯＵＲＣＥ公司拒購退貨
為由，解除上揭契約拒不給付貨款等情，爰依買賣關係，求為命被上訴人如數給付並
加付法定遲延利息之判決。
被上訴人則以：伊與上訴人所訂之契約書即訂購單下方承制廠商應履行本單條件有如
下特別約定條款，其第一項：「訂購之貨需與樣本規格品質完全相符，經檢驗如不合
規定，本公司得拒絕接受。制方需遵限重制，要負誤時損失之賠償。」第二項：「輸
出之貨除交貨時由本公司作局部抽驗外，制方即對全部貨品，需保證質量無誤，否則
經國外查出有變質及缺少時，制方需付賠償之責」，嗣因上訴人所交付之貨品較伊訂
購時之樣品色澤為深，且珠光效果很差，致遭英國客戶ＳＯＵＲＣＥ公司拒購退貨，
應負瑕疵擔保責任，伊於八十七年四月十六日已發函解除本件買賣契約，上訴人自不
得請求給付價金等語，資為抗辯。
原審廢棄第一審所為如上訴人聲明之判決，改判駁回其訴，無非以：被上訴人之前開
訂購單，下方確有如上述之承制廠商應履行之特別條款。嗣因上訴人所交付之貨品較
訂購時之樣品色澤為深，且其珠光效果很差，致遭英國客戶拒購退貨，被上訴人已於
八十七年四月十六日發函解除契約等事實，為上訴人所不爭執。被上訴人於訂購單上
載明：「色水、珠光效果、軟硬度同附樣」，系爭買賣為貨樣買賣。上訴人交付之貨
品較被上訴人訂購時所提出之樣品色澤為深，且珠光效果很差，致遭英商ＳＯＵＲＣ
Ｅ公司拒購退貨，是雖陳淑貞於八十七年三月十二日就上訴人之產品簽名確認後，被
上訴人始行出貨，依上開訂購單下方特別約定條款之約定及貨樣買賣之性質，上訴人
尚不能因此而負責，仍應對本件買賣負瑕疵擔保責任。且上開瑕疵貨品於被上訴人並
無用處，被上訴人於八十七年四月十六日解除本件買賣契約，尚無顯失公平之情形。
從而，上訴人本於買賣關係請求被上訴人給付價金、本息，即非有據等詞為其判斷之
基礎。
按民事訴訟法第二百二十二條第四項規定，得心證之理由，應記明於判決，故法院依
自由心證判斷事實之真偽時，所斟酌之辯論意旨及調查證據之結果，其內容如何，不
記明於判決，即為同法第四百六十九條第六款所謂判決不備理由。本件上訴人主張：
訂購單上「承制商應履行本單條件」，係被上訴人片面所制定，伊並未承諾此等條件
，此等定型化約款，與契約之為雙方當事人意思表示合致之情節有間，不能等量齊觀
，伊否認此等（本單條件）為契約等語（原審卷第四四頁），核係上訴人重要攻擊方
法。被上訴人主張前揭特別條件為契約之一部分，既為上訴人所否認，則應由被上訴
人負舉證責任。原審未闡明曉諭被上訴人舉證證明，復未於判決理由項下說明取捨意
見，即認定上開條件為契約之一部分，已有未洽。次查系爭買賣契約所訂購之貨物係
分別於八十七年三月十三日、十四日、十六日、十七日及十九日分批交運出貨，為被
上訴人所不爭執。依證人巫振輝、邱金發分別供證稱：出貨前係由被上訴人法定代理
人之妻陳淑真代表被上訴人會同伊等到工廠看貨品，經其確認並取回三碼貨品後，上
訴人始分批出貨等語（原審卷第四○－四二頁、五二－五六頁），上訴人並提出經陳
淑真簽名之貨品樣本為立證方法。兩造間關於買賣之物品之貨樣，其色澤、珠光效果
、軟硬度等，是否已變更為上開經陳淑真簽認並取回之三碼塑膠皮﹖被上訴人對於上
開取回之塑膠皮又迄未表示有何瑕疵，倘上訴人前開分批所交付運送之塑膠皮關於色
水、珠光效果、軟硬度，與該經確認之貨樣並無差異時，被上訴人是否仍得於事後以
系爭貨品經訴外人英商拒購退貨為由，解除兩造間之買賣契約﹖尚非無研酌之餘地。
實情如何，亦待原審加以澄清。上訴論旨，執以指摘原判決不當，求予廢棄，非無理
由。
據上論結，本件上訴為有理由。依民事訴訟法第四百七十七條、第四百七十八條第一
項，判決如主文。
中      華      民      國     九十     年      五      月      十七    日
                              最高法院民事第四庭
                                  審判長法官  蕭  亨  國
                                        法官  許  朝  雄
                                        法官  謝  正  勝
                                        法官  陳  淑  敏
                                        法官  高  孟  焄
      右正本證明與原本無異
                                              書  記  官
中      華      民      國     九十     年      六      月      五      日


司法院資訊處製作；財團法人民間司法改革基金會備份。
